臺灣臺南地方法院刑事判決　　　　　　　100年度訴字第948號
公　訴　人　臺灣臺南地方法院檢察署檢察官
被　　　告　郭福裕
上列被告因違反毒品危害防制條例案件，經檢察官提起公訴（10
0年度毒偵字第1302號），被告於準備程序期日就被訴事實為有
罪之陳述，本院合議庭裁定由受命法官獨任進行簡式審判程序，
判決如下：
    主  文
郭福裕施用第一級毒品，累犯，處有期徒刑玖月。
    事實及理由
一、犯罪事實：郭福裕前因施用毒品案件，經本院裁定送觀察、
    勒戒後，認有繼續施用毒品之傾向，再經本院裁定令入戒治
    處所施以強制戒治，於民國九十一年三月二十日執行完畢釋
    放，並由臺灣臺南地方法院檢察署檢察官以九十一年度戒毒
    偵字第三一四號為不起訴處分確定。後又因妨害自由、違反
    毒品危害防制條例、贓物、竊盜、詐欺等案件，經臺灣高等
    法院臺南分院減刑並各定應執行有期徒刑一年二月、一年二
    月確定，上開案件接續執行後，於九十七年五月五日縮刑期
    滿執行完畢。詎其猶不知悔改，復基於同時施用第一級毒品
    海洛因及第二級毒品甲基安非他命之犯意，於一○○年一月
    三十日上午八時許，在位於臺南市○區○○○路上之一心加
    油站廁所內，將甲基安非他命與海洛因混合後，以針筒注射
    方式同時施用海洛因及甲基安非他命一次。嗣於一○○年一
    月三十一日凌晨三時二十分許，因另涉竊盜案為警查獲，經
    其同意採尿送驗，結果呈嗎啡、可待因及甲基安非他命陽性
    反應，始查悉上情。
二、證據名稱：
(一)被告郭福裕於警詢之供述及本院審理中之自白。
(二)台灣檢驗科技股份有限公司濫用藥物實驗室濫用藥物檢驗報
    告、臺南市政府警察局善化分局偵辦毒品危害防制條例案犯
    嫌尿液送驗編號暨年籍對照表各一件。
(三)刑案資料查註紀錄表及臺灣高等法院被告前案紀錄表各一份
    。
三、按九十三年一月九日修正施行之毒品危害防制條例第二十條
    、第二十三條將施用毒品之刑事處遇程序，區分為「初犯」
    及「五年內再犯」、「五年後再犯」。立法理由之說明係以
    ：「初犯」，經觀察、勒戒或強制戒治後，應為不起訴處分
    或不付審理之裁定；經觀察、勒戒或強制戒治執行完畢釋放
    後，「五年內再犯」者，因其再犯率甚高，原實施之觀察、
    勒戒及強制戒治既已無法收其實效，爰依法追訴或裁定交付
    審理。至於經觀察、勒戒或強制戒治執行完畢釋放後，「五
    年後再犯」者，前所實施之觀察、勒戒或強制戒治已足以遮
    斷其施用毒品之毒癮，為期自新及協助其斷除毒癮，仍適用
    「初犯」規定，先經觀察、勒戒或強制戒治之程序。從而依
    修正後之規定，僅限於「初犯」及「五年後再犯」二種情形
    ，始應先經觀察、勒戒或強制戒治程序。倘被告於五年內已
    再犯，經依法追訴處罰，縱其第三次（或第三次以上）再度
    施用毒品之時間，在初犯經觀察、勒戒或強制戒治執行完畢
    釋放五年以後，已不合於「五年後再犯」之規定，且因已於
    「五年內再犯」，顯見其再犯率甚高，原實施觀察、勒戒或
    強制戒治，已無法收其實效，即應依該條例第十條處罰。至
    於第三次（或第三次以上）施用毒品之時間，是否宜有期間
    限制？以多久為適宜？則分屬刑事政策、專門醫學之範圍，
    非審判機關所能決定，有待循立法途徑解決（最高法院九十
    七年度第五次刑事庭會議、九十五年度第七次刑事庭會議決
    議參照）。因之，本件被告雖於九十一年三月二十日強制戒
    治執行完畢釋放五年後再為本件施用毒品之犯行，惟被告於
    上開強制戒治執行完畢釋放後五年內，既已再犯施用毒品罪
    行，並經追訴、處罰，業如前述，依上開說明，已不合「五
    年後再犯」之規定，揆諸所引最高法院決議見解，本件即應
    依法追訴審判，併予敘明。
四、查海洛因為毒品危害防制條例第二條第二項第一款所列之第
    一級毒品，甲基安非他命則係同法第二條第二項第二款所列
    之第二級毒品，故核被告所為，係犯毒品危害防制條例第十
    條第一、二項之施用第一、二級毒品罪。其持有毒品之低度
    行為應為施用毒品之高度行為所吸收，不另論罪。被告以一
    個注射行為同時施用第一級及第二級毒品，係一行為觸犯數
    罪名之想像競合犯，應依刑法第五十五條規定從重論以施用
    第一級毒品罪。被告有前述前案科刑及執行紀錄，有臺灣高
    等法院被告前案紀錄表一份在卷可憑，其於有期徒刑執行完
    畢後，五年內故意再犯本件有期徒刑之罪，為累犯，應依刑
    法第四十七條第一項規定加重其刑。爰審酌被告前因施用毒
    品案件經觀察勒戒、強制戒治及科處刑罰，猶未能戒除施用
    毒品之惡習，再為本件犯行，顯見其戒除毒癮之意志薄弱，
    無視於毒品對於自身健康之戕害及國家對於杜絕毒品犯罪之
    禁令，惟考量施用毒品者均具有相當程度之生理成癮性及心
    理依賴性，戒除不易，暨其施用毒品之動機、犯後坦承犯行
    等一切情狀，量處如主文所示之刑，以資警惕。
五、依刑事訴訟法第二百七十三條之一第一項、第二百九十九條
    第一項前段、第三百十條之二、第四百五十四條，毒品危害
    防制條例第十條第一項、第二項，刑法第十一條前段、第四
    十七條第一項、第五十五條，判決如主文。
本案經檢察官莊玲如到庭執行職務。
中    華    民    國   100    年    8     月    31    日
                  刑事第十四庭  法  官  孫淑玉
以上正本證明與原本無異。
如不服本判決應於收受本判決後10日內向本院提出上訴書狀，並
應敘述具體理由。如未敘述上訴理由者，應於上訴期間屆滿後20
日內向本院補提理由書狀（均須按他造當事人之人數附繕本）「
切勿逕送上級法院」。
                                書記官  方秀貞
中    華    民    國   100    年    8     月    31    日
附錄本案論罪科刑法條：
毒品危害防制條例第10條
施用第一級毒品者，處 6 月以上 5 年以下有期徒刑。
施用第二級毒品者，處 3 年以下有期徒刑。